【裁判字號】    89,上,257
【裁判日期】    890516
【裁判案由】    損害賠償
【裁判全文】
臺灣高等法院民事判決  八十九年度上字第二五七號
    上  訴  人  乙○○
                          送達.
    被  上訴人  甲○○
右當事人間請求損害賠償事件，上訴人對於中華民國八十九年一月十日臺灣桃園地方
法院八十八年度訴字第一七七三號第一審判決提起上訴，並為訴之擴張，本院判決如
左：
    主    文
上訴及擴張之訴均駁回。
第二審及擴張之訴訴訟費用均由上訴人負擔。
    事    實
甲、上訴人方面：
壹、聲明：求為判決：
一、原判決廢棄。
二、被上訴人應給付上訴人新台幣（下同）一百二十五萬元。
貳、陳述：除引用原審判決書之記載外，補稱：
一、上訴人於民國八十六年四月二十一日，以每月租金新台幣（以下同）二萬元，向
    被上訴人承租其所有坐落桃園縣中壢市○○○路○段七二號（下稱系爭房屋）一
    樓，嗣於八十七年二月一日又以每月租金一萬元向被上訴人承租系爭房屋二樓。
    八十八年八月間上訴人要求將系爭房屋二樓退租或調降租金，被上訴人不同意，
    並要求上訴人於文到五日內給付租金六萬元，屆期未付，終止租約，並須於八十
    八年十月一日前搬遷完畢，否則殘留物將視同垃圾處理，上訴人被迫簽立終止房
    屋租賃契約協議書（下稱協議書），該協議書依法無效。
三、被上訴人違法終止租約，致上訴人冷氣（東元箱型水冷式一○噸）一台、電磁爐
    （尚朋堂sr─1332）三十二台、雙門冷凍冷藏櫥一台。三門冷藏展示櫥一台、商
    用四門無霜冷凍庫一台。三口大水槽一台、工作台一台、置物架一台。雙口高溫
    爐一台、開水機一台。音響（ pioneer）一台、高腳椅一批、話機一台、酒類一
    批、肉類（牛、羊、豬肉、魚、蝦）一批、雜糧（米、沙茶醬、冬粉、醬油、沙
    拉油、調味料、洗碗精）一批、餐具（切肉機、盤、碗、湯匙、杓、電子秤、湯
    桶、`水壺、筷子、濕餐巾紙）一批、空調風扇、抽送風機四加四、水電設施（
    三相電）一組、大小招牌（含室內燈箱座）一組、店門前不鏽鋼透明採光罩一個
    、不鏽鋼玻璃自動門一個、裝潢、餐台、燈飾一組（下稱冷氣等設備）等設備或
    賤賣或無法取走，因而受有約一百二十五萬元之損害。
參、、證據：除引用原審所提證據外，補提：存摺一本為證。
乙、被上訴人方面：
壹、聲明：求為判決：上訴及擴張之訴均駁回。
貳、陳述：除引用原審判決書之記載外，補稱：協議書係被上訴人之妻徐水英代表被
    上訴人與上訴人雙方自由意識下簽訂，無脅迫情事。
參、證據：除引用原審立證方法外，補提：水電費收據為證。
    理    由
一、上訴人主張：伊於八十六年四月二十一日，以每月租金二萬元，向被上訴人承租
    系爭房屋一樓，八十七年二月一日又以每月租金一萬元向被上訴人承租系爭房屋
    二樓。八十八年八月間因景氣不好，伊為節省開銷，欲將二樓退租或調降租金，
    被上訴人不同意，並於租期未屆滿時，即以伊積欠二個月租金未付，脅迫伊簽訂
    協議書，終止租賃契約，致伊所有之冷氣等設備或賤賣或無法取走，因而受有非
    財產上之損害一百二十五萬元，爰本於侵權行為之法律關係求為命被上訴人給付
    伊一百二十萬元之判決，並於本院審理中擴張請求再給付五萬元，合共一百二十
    五萬元（上訴人在原審請求賠償非財產上損害五萬元部分，經原審判決敗訴，於
    本院審理中陳明不再請求，撤回該部分之訴）。
二、被上訴人則以：上訴人承租伊所有系爭一、二樓房屋，積欠八十八年八、九月份
    租金未付，經伊於八十八年八月三十一日及同年九月十三日催告上訴人繳納，屆
    期仍拒不給付，依租賃契約及民法第四百四十條規定，伊係終止系爭租賃契約，
    伊妻徐水英乃於八十八年十月三日代表伊與上訴人簽訂協議書，終止兩造間之租
    賃契約，該協議書係在自由意志下簽訂，無脅迫情事等語，資為抗辯。
三、經查，上訴人於八十六年四月二十一日，以每月租金二萬元，向被上訴人承租系
    爭房屋一樓，租賃期間自八十六年五月一日起至八十八年十二月三十一日止；復
    於八十七年二月一日，以每月租金一萬元，向被上訴人承租系爭房屋二樓，租賃
    期間自八十七年二月一日起至八十八年十二月三十日止，租金應於每月一日以前
    繳納。嗣被上訴人積欠八十八年八月、九月份之租金共六萬元未付，經上訴人於
    八十八年八月三十一日以存證信函催告上訴人於五日內繳租，同年九月十三日又
    以存證信函催告上訴人於文到五日內給付租金，逾期未繳終止租約，上訴人分別
    於同年八月三十一日、同年九月十三日收受後，均未給付。嗣兩造於八十八年十
    月三日合意終止上開房屋租賃契約，並簽訂協議書載明：「．．．．，經出租人
    與承租人雙方協議同意中止契約，於民國八十八年九月三十日終止，出租人同意
    承租人要求，其物品延至八十八年十月四日為止搬出，未搬出之物品十月五日起
    歸出租人，雙方並且同意延至十月二十日結算八月、九月水電費用．．．．」，
    被上訴人於同年十月五日搬遷完畢等事實，有租賃契約書二份、協議書一份、存
    證信函及回執各二紙附卷可稽（見本院卷七○─七九、八三─八五、一○六頁）
    。並經被上訴人之配偶徐文英供述在卷（見原審卷六九頁、本院卷九三頁），上
    訴人對上開證物之真正不爭執，惟主張：協議書係被詐欺、脅迫下簽的，應屬無
    效云云，然為被上訴人所否認。本院詢問上訴人，被上訴人有何強迫之行為，上
    訴人陳稱：「我本來是承租一、二樓，後來我僅要承租一樓就好，但被上訴人要
    我承租一、二樓，我不願意承租二樓，被上訴人就終止租賃契約。」等語，惟按
    承租人租金支付有遲延者，出租人得定相當期限，催告承租人支付租金，如承租
    人於其期限內不為支付，出租人得終止契約。租賃物為房屋者，遲付租金之總額
    ，非達二個月之租額，不得依前項之規定，終止契約；承租人於租賃關係終止後
    ，應返還租賃物。民法第四百四十條、第四百五十五條分別定有明文。又乙方（
    即上訴人）拖欠租金達兩期以上，經甲方（即被上訴人）催告限期繳納仍不支付
    時，甲方得終止租約，房屋租賃契約第六條亦定有明文。上訴人積欠二個月租金
    未付，經被上訴人催告仍未繳納，已如前述，被上訴人原得終止租約，其以上訴
    人欠租為由，寄發存證信函催告，並表示逾期不繳即終止租約，自不能認屬詐欺
    、脅迫行為，此外，並無其他證據足以證明被上訴人有詐欺或脅迫行為，嗣被上
    訴人於八十八年十月三日間合意終止上開房屋租賃契約，並於同年十月五日自行
    搬遷完畢，將租賃物返還，自難謂被上訴人有何侵害上訴人權利之可言，上訴人
    就其財產上受有一百二十五萬元損害之事實，復未能具體舉證以實其說，應不成
    立侵權行為。從而，上訴人本於侵權行為之法律關係，於原審請求被上訴人賠償
    財產上損害一百二十萬元，嗣於本院審理時擴張再請求給付五萬元均為無理由。
    原審為上訴人敗訴之判決，並無不合。上訴意旨指摘原判決不當，求予廢棄改判
    ，為無理由，應併其擴張之訴予以駁回。
四、兩造其餘之攻擊、防禦方法與判決結果無涉，爰不一一論述，併予敘明。
五、據上論結，本件上訴及擴張之訴均為無理由。依民事訴訟法第四百四十九條第一
    項、第七十八條，判決如主文。
中    華    民    國    八十九    年        五      月        十六      日
                              臺灣高等法院民事第五庭
                                  審判長法  官  黃  熙  嫣
                                        法  官  鄭  傑  夫
                                        法  官  蔡  芳  齡
右正本係照原本作成。
如不服本判決，應於收受送達後二十日內向本院提出上訴書狀，其未表明上訴理由者
，應於提出上訴後二十日內向本院補提理由書狀（均須按他造當事人之人數附繕本）
上訴時應提出委任律師或具有律師資格之人之委任狀；委任有律師資格者，另應附具
律師及格證書及釋明委任人與受任人有民事訴訟法第四百六十六條之一第一項但書或
第二項（詳附註）所定關係之釋明文書影本。
中    華    民    國    八十九    年        五      月        十六      日
                                        書記官  蔡  錦  輝
附註：
民事訴訟法第四百六十六條之一（第一項、第二項）：
對於第二審判決上訴，上訴人應委任律師為訴訟代理人。但上訴人或其法定代理人具
有律師資格者，不在此限。
上訴人之配偶、三親等內之血親、二親等內之姻親，或上訴人為法人、中央或地方機
關時，其所屬專任人員具有律師資格並經法院認為適當者，亦得為第三審訴訟代理人
。


司法院資訊處製作；財團法人民間司法改革基金會備份。
